臺灣臺中地方法院刑事裁定　96年度交聲字第478號
原處分機關　交通部公路總局臺中區監理所（臺中市監理站）
異　議　人
即受處分人　甲○○
代　理　人　乙○○
上列異議人即受處分人因違反道路交通管理處罰條例案件，對於
交通部公路總局臺中區監理所（臺中市監理站）民國九十六年五
月九日所為之裁決（裁監稽違字第裁六一－ＧＤ0000000
號裁決書），聲明異議，本院裁定如下：
    主    文
原處分撤銷。
甲○○未經許可將車體前面板斜板式，變更為可動式前面板，處
罰鍰新臺幣玖佰元。
    理    由
一、原處分機關略以：異議人即受處分人（下稱受處分人）甲○
    ○名下車號ＳＹＴ─八三二之輕型機車，於民國九十六年四
    月二十日在臺中市北區監理站，由乙○○代為驗車，因該機
    車有「未經許可擅自將前面板斜板式，變更為可動式前面板
    （責令改正）」之違規，為臺中市警察局第六分局市政派出
    所員警當場以中市警交字第ＧＤ0000000號違反道路
    交通管理事件通知單予以舉發，違規通知單聯由乙○○代為
    簽收。惟依道路交通管理處罰條例規定，本案違規事實係歸
    責於車輛所有人之案件，惟視違規單內之附記「當場交給行
    為人乙○○轉交車主」部分，是否符合違反道路交通管理事
    件統一裁罰基準及處理細則第十一條第一項第二款規定，本
    站未敢逕予同意低罰，全案僅依警方舉發之事實裁處，以裁
    監稽違字第裁六一－ＧＤ0000000號裁決書按第二級
    罰額裁處罰鍰新臺幣（下同）壹仟貳佰元，逾期則依統一裁
    罰基準表裁處等語。
二、本件聲明異議理由略以：因ＳＴＹ─八三二輕型機車，停駛
    一年，因為他人代步方便，於九十六年四月二十日下午到北
    屯監理所驗車，於十五時驗車時，因車體面板不符，當時驗
    車者向員警表示要回去問車主是否報廢，至回到家中問過車
    主決定報廢，因時間已十六時四十分，故打電話請教監理所
    服務員，因有張紅單在手上，故請教是否要一起帶到監理所
    報廢，服務員說不用，所以於九十六年四月二十三日帶證件
    和牌照報廢，因此所開發之GD0000000號之單據不能為車方
    負全責，爰聲明異議云云。
三、按汽車（含機器腳踏車）有各項異動，不依規定申報登記者
    ，處汽車所有人新臺幣九百元以上一千八百元以下罰鍰，並
    應責令改正，道路交通管理處罰條例第十六條第一項第一款
    定有明文；又按汽車顏色、式樣、輪胎隻數或尺寸、燃料種
    類、座位、噸位、引擎、車架、車身、使用性質或汽車所有
    人名稱、地址等如有變更，均應向公路監理機關辦理登記，
    道路交通安全規則第二十三條第一項定有明文，是凡汽車（
    含機器腳踏車）之顏色、式樣、輪胎隻數或尺寸、燃料種類
    、座位、噸位、引擎、車架、車身、使用性質或汽車所有人
    名稱、地址等有任何異動而不依道路交通安全規則第二十三
    條規定辦理申報登記者，即違反道路交通管理處罰條例第十
    六條第一項第一款之規定而應予處罰。次按受處分人非該當
    場被查獲之駕駛人或行為人，舉發機關應另行送達之；又違
    反道路交通管理事件，行為人認為舉發之事實與違規情形相
    符者，得於接獲通知單後，親自或委託他人持該通知單，不
    經裁決向指定之處所，逕依裁罰基準執並繳納罰鍰結案，違
    反道路交通管理事件統一裁罰標準及處理細則第十一條第一
    項第二款、第四十八條第一項分別定有明文。揆諸上開違反
    道路交通管理事件統一裁罰標準及處理細則之規定，無非在
    使逕行舉發之違規人（受處分人）得以釐清責任歸屬及得以
    最低處罰標準在限期內自動繳納罰款。是受處分人自應先受
    「舉發違反道路交通管理事件通知單」之通知，其始知悉應
    到案日期，否則受處分人即無從知悉應到案日期，主管機關
    未經合法送達逕行裁決，其裁決程序即屬不適法。
四、查本件受處分人甲○○，名下車號ＳＹＴ─八三二之輕型機
    車，於九十六年四月二十日在臺中市北區監理站，由乙○○
    代為驗車，因該機車有「未經許可擅自將前面板斜板式，變
    更為可動式前面板（責令改正）」之違規，為臺中市警察局
    第六分局市政派出所員警當場予以舉發，此有舉發通知單乙
    紙在卷可稽。雖受處分人以上開情詞置辯，惟查：受處分人
    之違規時間為九十六年四月二十日，而該車於九十六年四月
    二十三日才至監理站申請報廢，此有機車車籍查詢單一紙在
    卷可稽，由此觀之，受處分人違規事實在前，故員警當場舉
    發受處分人違規並掣開舉發通知單並無違誤。另本件駕駛人
    為乙○○，本件違規係屬列管於車輛所有人之案件，員警對
    該違規行為當場舉發駕駛人乙○○，並於違反道路交通管理
    事件通知單註記「當場交付給行為人乙○○轉交車主」字樣
    ，然依前揭說明，本件舉發機關自應另行送達車輛所有人始
    為合法，是以原處分機關既未能提供本件違規通知單之送達
    證明，顯不能證明違規通知單業已合法送達於受處分人，則
    本件違規通知單應認未完成合法送達。故原處分機關未合法
    送達上開通知單，即依第二級罰額裁處之原處分自屬不當，
    從而，臺中市監理站上開裁決處分，應予以撤銷。又受處分
    人確有於前揭時、地委由行為人乙○○驗車前，將車體「前
    面板斜板式，變更為可動式前面板」之違規事實，爰依道路
    交通管理處罰條例第十六條第一項第一款（按裁決書內之舉
    發違反法條誤載為同條項第二款）所定罰鍰之最低額，裁定
    如主文第二項所示。
五、據上論斷，應依道路交通管理處罰條例第八十七條第二項，
　　道路交通案件處理辦法第二十條，裁定如主文。
中　　華　　民　　國　　96　　年　　8 　　月　　31　　日
                  交通法庭  法　官  賴恭利
以上正本證明與原本無異。
如不服本裁定應於送達後五日內向本院提出抗告狀。
                            書記官　孫立文
中　　華　　民　　國　　96　　年　　8　　 月　　31　　日
